臺灣高等法院刑事判決　　　　　　　　　94年度軍上字第50號
上　訴　人
即　被　告　甲○○
　　　　　　　　　　號5樓另.
上列上訴人因違反職役職責案件，不服國防部高等軍事法院94年
法仁判字第072 號，中華民國94年5 月12日第二審判決（起訴案
號：國防部北部地方軍事法院檢察署93年度訴字第202 號）提起
上訴，本院判決如左：
    主  文
上訴駁回。
    理  由
一、按軍事審判法181 條第5 項規定，當事人不服高等軍事法院
    宣告有期徒刑之上訴判決者，得以判決違背法令為理由，向
    高等法院提起上訴。是不服高等軍事法院有期徒刑之判決而
    向高等法院提出上訴者，非以原判決違背法令為理由不得為
    之，此為其上訴之法定要件。若上訴理由狀並未依據卷內訴
    訟資料，具體指摘原判決不適用法則或如何適用不當，或所
    指摘原判決違法情事，顯與法律規定得為向高等法院提出上
    訴之上訴理由之違法情形，不相適合時，均應認為其上訴為
    違背法律上程式，應予以駁回，此觀諸軍事審判法第206 條
    第1 項但書，刑事訴訟法第395 條前段之規定自明。
二、本件原判決認定上訴人即被告甲○○（民國93年6 月16日入
    伍，義務役）係乙○○○○○○二兵，於民國（下同）93年
    9 月10日18時30分，自單位基隆駐地請假離營，應於當日20
    時30分前反營銷假，竟因不適應部隊生活及思念家人，萌長
    期脫免職役之意圖，逾假離役潛逃，匿居高雄市一帶，以現
    金卡向銀行借貸為生，迄同年月20日12時50許，始心生悔悟
    由母親及女友陪同返營投案，經該隊函送國防部北部地方軍
    事法院檢察署偵辦，由軍事檢察官偵結起訴，移付審理。審
    據被告於上開時、地於假離役潛逃之事實，已坦白承認，並
    供承：「對原審判決書所載犯罪事實無意見」（見國防部高
    等軍事法院93法仁判字第190 號，94年1 月14日調查筆錄）
    ，「我還沒辦法適應部隊的生活，所以才會想逃亡，打算逃
    出來之後就不再回部隊去，帶著女友和小孩遠匿高雄... 並
    打算找工作賺錢。」等語（見93偵字第268 號卷第68頁），
    「我逾假時打算多跑一天算一天，後來發現逃亡很辛苦，於
    是才自行返營投案」等語（見國防部北部地方軍事法院93信
    審字第218 號卷第30頁）；並經證人即該管輔導長朱國良少
    校於偵查中證稱被告於逃亡期間並未與部隊聯絡，詢問其養
    母亦不知被告去向等情結證屬實（見93偵字第268 號卷第63
    頁）；且被告離去職役後，亦經海軍基隆通訊隊於93年9 月
    1 日以瀋行字第0930001923號通報發布被告離營，此有該離
    營通報在卷可稽。是以被告前開供述、逾假離役後未曾返家
    、亦未與部隊聯絡、逃亡期間遠離住所匿居高雄市等情，足
    證被告離去職役有長期脫免職役之意圖，則被告犯罪事證明
    確，構成陸海空軍刑法第39條第1 項前段意圖長期脫免職役
    而離去職役罪。惟經送請國軍北投醫院鑑定被告精神狀態，
    鑑定結果認被告於本案犯罪行為時有精神耗弱之情形，此有
    國防部北部地方軍事法院94年4 月7 日審剛字第0940000637
    號函轉國軍北投醫院司法鑑定書影本1 份在卷可稽。故審酌
    被告一時失慮誤罹刑章、自行返營投案、尚無不良前科等一
    切情狀，及被告精神耗弱之情形，認第一審軍事法院漏未審
    究被告犯罪時之精神狀態，而撤銷第一審判決，改量處被告
    有期徒刑7 月。
三、上訴人上訴意旨略以：上訴人因長期於部隊中壓力過大，及
    因想念家中妻小，乃至情緒受到影響，而有精神耗弱之情狀
    ，應依刑法第19條規定減輕刑責。又上訴人於原審曾供稱「
    我原本想逃一天算一天，後來發現逃亡很辛苦，於是才自行
    返營投案」，可見上訴人並無意圖長期脫免職役云云，爰依
    法提起上訴。
四、經查：
（一）按關於刑之量定，係實體法上賦予法院得為自由裁量之事
      項，倘其未有逾越法律所規定之範圍，或濫用其權限，即
      不得任意指摘為違法，以為第三審上訴之理由（最高法院
      75年臺上字第7033號判例意旨參照）。上訴人上訴意旨所
      稱其於犯罪行為時有精神耗弱之情形，既已於原審法院中
      依職權加以調查，並依刑法第19條第2 項規定減輕其刑，
      且於理由欄中詳為敘明，於法自無不合，是上訴人此部分
      之上訴顯無理由。
（二）次按認定事實及證據之取捨，乃事實審法院之職權，茍其
      事實之認定及證據之取捨，並不違背經驗法則與論理法則
      ，即不容任意指為違法而執為上訴之理由。關於上訴人之
      離去職役，在主觀上究否確有長期脫免職役之意圖，業已
      經原審法院審酌，且於原判決中詳述其認定犯罪事實之理
      由，俱有卷內證據資料足憑已如前述，是被告對原審採證
      認事之職權行使任意指摘，難謂適法上訴。
（三）綜上所述，原審法院審酌被告一時失慮誤罹刑章、自行返
      營投案、尚無不良前科等一切情狀，及被告精神耗弱之情
      形，認第一審軍事法院漏未審究被告犯罪時之精神狀態，
      而撤銷第一審判決，改量處被告有期徒刑7　月，經核其
      認事及用法，俱無違誤，量刑亦稱允當，於法並無不合。
      上訴人所提上訴，復未能指出原判決有何違背法令之處，
      依照首揭說明，上訴人即被告之上訴顯無理由，應予駁回
      。
五、據上論斷，應依軍事審判法第206 條第1 項但書、刑事訴訟
    法第396 條第1 項，判決如主文。
中　　華　　民　　國　　94　　年　　7 　　月　　5 　　日
　　　　　　　　　刑事第四庭    審判長法　官  許增男
　　　　　　　　　　　　　　　　　    法　官  周煙平
　　　　　　　 　 　　　　　　　　　　法　官  謝靜恒
以上正本證明與原本無異。
不得上訴。
                                      書記官  魏淑娟
中　　華　　民　　國　　94　　年　　7 　　月　　8 　　日
